臺灣南投地方法院刑事判決
110年度交易字第31號
公  訴  人  臺灣南投地方檢察署檢察官
被      告  藍致賢


選任辯護人  施依彤律師
上列被告因過失致重傷案件，經檢察官提起公訴（110年度偵字
第129號），本院判決如下：
    主  文
藍致賢犯過失傷害罪，處有期徒刑伍月，如易科罰金，以新臺幣
壹仟元折算壹日。
    事  實
一、藍致賢於民國109 年8 月15日7 時30分許，駕駛車牌號碼00
    00-00號自用小客車，沿南投縣南投市民族路由東往西方向
    行駛，行經設有閃光黃燈號誌之該路段與同源圳交岔路口時
    ，欲左轉進入同市同源圳道路，原應注意汽車行駛至交岔路
    口，轉彎車應讓直行車先行，而依當時天候晴、日間自然光
    線、視距良好、柏油路面乾燥、無缺陷且無障礙物等情形，
    亦無不能注意之情事，竟疏未注意及此，即貿然左轉行駛，
    適有廖振偉騎乘車牌號碼000-0000號普通重型機車，沿同市
    民族路由西往東方向行經上揭路口，見狀煞車不及，兩車因
    而碰撞致廖振偉人車倒地，廖振偉因而受有創傷性顱內出血
    合併腦右側腦腫、第十節胸椎壓迫性骨折、左側硬腦膜下積
    液、雙下肢擦挫傷、肢體無力及認知障礙等傷害。
二、案經臺灣南投地方檢察署檢察官指定代行告訴人即廖振偉之
    父廖瑞鈞訴由臺灣南投地方檢察署檢察官偵查起訴。
    理  由
一、證據能力之認定：
  ㈠按被告以外之人於審判外之言詞或書面陳述，除法律有規定
    者外，不得作為證據；又被告以外之人於審判外之陳述，雖
    不符刑事訴訟法第159 條之1 至第159 條之4 之規定，而經
    當事人於審判程序同意作為證據，法院審酌該言詞陳述或書
    面陳述作成時之情況，認為適當者，亦得為證據。當事人、
    代理人或辯護人於法院調查證據時，知有第159 條第1 項不
    得為證據之情形，而未於言詞辯論終結前聲明異議者，視為
    有前項之同意，刑事訴訟法第159 條第1 項及第159 條之5
    分別定有明文。經查，本判決下列所引用被告藍致賢以外之
    人於審判外之陳述，檢察官、被告及辯護人迄於本院言詞辯
    論終結前均未聲明異議，本院審酌上開證據資料作成時之情
    況，尚無違法不當或證明力明顯過低之瑕疵，亦認為以之作
    為證據應屬適當，爰依上開規定，認前揭證據資料均有證據
    能力。
  ㈡次按除法律另有規定外，實施刑事訴訟程序之公務員因違背
    法定程序取得之證據，其有無證據能力之認定，應審酌人權
    保障及公共利益之均衡維護，刑事訴訟法第158 條之4 定有
    明文。本案以下所引用之非供述證據，並無證據證明係實施
    刑事訴訟程序之公務員違背法定程序所取得，且經本院於審
    理時合法踐行調查程序，自應認均具有證據能力，得作為證
    據。
二、認定犯罪事實所憑之證據及理由：
  ㈠訊據被告對上開犯罪事實坦承不諱，核與證人廖振偉、廖瑞
    鈞於偵查中之證述相符（參見他卷第20頁至23頁、第42頁至
    44頁），復有中國醫藥大學附設醫院診斷證明書、中國醫藥
    大學附設醫院台中東區分院診斷證明書、車號查詢汽車車籍
    資料、道路交通事故現場圖、車號0000-00自小客車行車紀
    錄器擷取照片、現場照片、道路交通事故調查報告表㈠㈡、澄
    清復健醫院診斷證明書、中國醫藥大學附設醫院109年12月8
    日院醫事字第1090016453號函、中國醫藥大學附設醫院110
    年4月28日院醫事字第1100004555號函、中國醫藥大學附設
    醫院110年8月23日院醫事字第1100011177號函、交通部公路
    總局臺中區監理所110年8月25日投鑑字第1100206248號函檢
    附南投縣區0000000案鑑定意見書及本院勘驗筆錄在卷可稽
    （見他卷第10頁、第25頁、第16頁、第27頁至38頁、第45頁
    至47頁，本院卷51頁、第125頁、第129頁至132頁、第143頁
    至144頁），足認上開被告之任意性自白均與事實相符。
  ㈡至起訴書意旨認被告就上開過失行為致廖振偉之傷害，係構
    成刑法第284 條後段過失致重傷害罪云云。惟查，經本院依
    職權函詢中國醫藥大學附設醫院有關廖振偉之傷勢狀態，中
    國醫藥大學附設醫院回覆被害人廖振偉目前左側肌力為5分
    ，右側肌力為4-5分，雖有短期記憶、表達及情緒上之障礙
    ，惟均未達到刑法規定重傷害之程度等情，有上開中國醫藥
    大學附設醫院110年8月23日院醫事字第1100011177號函在卷
    可參，是被告應係構成284 條前段之過失傷害罪，上開起訴
    書意旨認被告此部分犯行應構成重傷害，容有誤會，附此敘
    明。
  ㈢綜上，本案事證明確，被告犯行堪以認定，應予依法論科。
三、論罪科刑之理由：
  ㈠按汽車行駛至交岔路口，轉彎車應讓直行車先行，道路交通
    安全規則第102 條第1 項第7 款定有明文，被告於案發時間
    駕駛車輛行經案發地點欲左轉，自應注意上開規定，惟被告
    未盡注意義務而發生本件事故，致使被害人受有上開傷害，
　　故核被告所為，係犯刑法第284 條前段之過失傷害罪。至起
    訴書固認被告係構成同法第284 條後段過失致重傷害罪，惟
    此部分尚有未合已如前述，且因基本社會事實同一，又經本
    院於審理中告知被告所犯罪名，並使被告為答辯，對被告之
    防禦權並不生不利之影響，爰依刑事訴訟法第300 條之規定
    ，變更起訴法條。
  ㈡又被告於肇事後，在未經有偵查權限之機關或公務員發覺為
    犯嫌前，於員警前往現場處理時，其在場，並當場承認為肇
    事人，有南投縣政府警察局南投分局交通事故處理小組道路
    交通事故肇事人自首情形紀錄表附卷可憑（見他卷第38頁）
    ，參以被告事後並未逃避偵審之事實，核與自首之要件相合
    ，爰依刑法第62條前段規定，減輕其刑。
  ㈢爰審酌被告駕車行駛至上開肇事路段，因未禮讓直行車先行
    及注意車前狀況，以致肇事之過失程度，及告訴人所受之傷
    害傷勢，被告雖因賠償金額迄今尚未與告訴人達成和解或調
    解，賠償其所受之損害，惟犯後尚知坦承犯行，兼衡被告高
    職畢業之智識程度，目前從事工廠作業員工作，家庭經濟為
    勉持之生活狀況，量處如主文所示之刑，並諭知易科罰金之
    折算標準。
據上論斷，應依刑事訴訟法第299 條第1 項前段、第300 條，判
決如主文。
本案經檢察官陳豐勳提起公訴，檢察官劉景仁到庭執行職務。
中　　華　　民　　國　　110 　年　　11　　月　　8 　　日
　　　　　　　　　        臺灣南投地方法院刑事第二庭    
            　　　　　　　　　法　官　羅子俞
以上正本證明與原本無異。 
如不服本判決應於判決送達後20日內向本院提出上訴狀，（均須
按他造當事人之數附繕本）「切勿逕送上級法院」。
告訴人或被害人如對於本判決不服者，應具備理由請求檢察官上
訴，其上訴期間之計算係以檢察官收受判決正本之日期為準。
                              書記官 吳瓊英
中　　華　　民　　國　　110 　年　　11　　月　　8 　　日
附錄本案論罪科刑法條：
中華民國刑法第284條
因過失傷害人者，處1年以下有期徒刑、拘役或10萬元以下罰金
；致重傷者，處3年以下有期徒刑、拘役或30萬元以下罰金。